【裁判字號】    92,台聲,610
【裁判日期】    920925
【裁判案由】    損害賠償（返還不當得利）
【裁判全文】
最高法院民事裁定                                九十二年度台聲字第六一０號
    聲  請  人  甲○○
右聲請人因與福人化學股份有限公司間請求損害賠償（返還不當得利）事件，對於中
華民國九十二年三月二十八日本院裁定（九十二年度台聲字第二００號），聲請再審
，本院裁定如左：
    主  文
聲請駁回。
聲請訴訟費用由聲請人負擔。
    理  由
本件聲請人對於本院九十二年度台聲字第二００號確定裁定（以下簡稱原確定裁定）
以有民事訴訟法第四百九十六條第一項第一款規定之情形，對之聲請再審，係以：(一)
聲請人於前訴訟程序上訴第三審之上訴理由狀中已指出相對人在前訴訟程序第二審僅
在準備程序中以言詞陳明：「主張受任人未盡善良管理人業務之債務不履行之責任」
云云，未陳明此為「訴之追加」，以及說明追加之標的為何，應受判決之事項又為何
？更未以書狀為之，自難認相對人已合法為「訴之追加」。原確定裁定謂相對人訴之
追加，並非不明確云云，有違背民事訴訟法第二百四十四條、第二百六十一條之規定
。(二)相對人在前訴訟程序第一審係依不當得利之法律關係請求聲請返還不當得利，其
所繳納之裁判費亦係基於此單純之標的而計算，並無以一訴主張數標的之事實，前訴
訟程序第一審法院亦因之予以審理判決。於聲請人對之提起上訴後，相對人在前訴訟
程序第二審始又為所謂訴之追加，而此訴訟標的為「債務不履行之損害賠償。」。兩
訴之原因事實及標的均不相同，且無牽連關係，自無民事訴訟費用法第六條之適用。
原確定裁定竟謂此與原已經第一審裁判之訴有競合關係，不須就此新訴再繳納裁判費
，自有適用民事訴訟費用法第六條不當之違法。(三)原確定裁定既認相對人在前訴訟程
序第一審不當得利之訴，與前訴訟程序第二審追加之「債務不履行損害賠償」之訴，
屬客觀的訴之競合之合併。則前訴訟程序第二審判決即令可不在主文內為廢棄原判決
之諭知，自亦不得適用民事訴訟法第四百四十九條第二項，並據以指摘原第一審判決
有理由不當，原確定裁定竟謂顯無訴訟資料可認前訴訟程序第二審判決違背法令云云
，自亦於法不合，有違背民事訴訟法第四百四十九條第二項之規定等語，為其論據。
查本件原確定裁定係以：按對於第二審判決上訴，非以其違背法令為理由，不得為之
。又提起上訴，上訴狀內應記載上訴理由，表明原判決所違背之法令及其具體內容，
暨依訴訟資料合於該違背法令之具體事實。民事訴訟法第四百六十七條、第四百七十
條第二項定有明文。本件聲請人於前訴訟程序提起第三審上訴，其上訴理由狀雖稱相
對人在原第二審是否追加新訴尚屬不明，且非合法；該新訴未經第一審判決，不生是
否駁回上訴之問題，無民事訴訟法第四百四十九條第二項規定之適用，原第二審未就
原訴及追加之訴分別為准、駁之判決，屬違背法令云云。惟查，相對人於原第二審民
國九十一年一月二十四日、同年月二十八日之準備書狀載明「上訴人（即聲請人）身
兼被上訴人公司（即相對人）董事及總經理，與被上訴人有委任關係，且被上訴人公
司實際上係由上訴人掌控、執行業務，上訴人未經股東會決議擅自挪用公司款項購買
房地，顯未盡善良管理人之注意義務，違背注意及忠實義務，要難謂非侵害公司權益
」等語。於同年六月十三日準備程序復稱「主張受任人（按指聲請人）未盡善良管理
人業務之債務不履行之責任」，聲請人除當庭表示「不同意相對人追加債務不履行」
外，於九十一年七月三日提出之言詞辯論意旨狀亦表明不同意相對人追加新訴，並就
該項法律關係預為實體之抗辯。可見相對人於原第二審為訴之追加，並無不明確之情
形。且相對人在第二審係就同一之聲明追加訴訟標的，屬客觀的訴之競合之合併，二
訴訟標的均請求聲請人給付相同之聲明金額，價額相同，亦即其因起訴所受之利益相
同，自無須另行繳納裁判費。再原告本於同一事實，併依不同之法律關係為單一之聲
明，如其中一項訴訟標的之請求為有理由時，法院即應為其勝訴之判決，對於無理由
部分，無須於主文另為駁回之記載。本件前訴訟程序第一審本於不當得利之法律關係
，判決相對人勝訴，原第二審雖改依相對人追加之訴訟標的（債務不履行損害賠償請
求權），為其勝訴之判決，惟相對人之聲明僅一，其請求既為有理由，則原第二審維
持第一審所為相對人勝訴之判決，駁回聲請人之上訴，並無不合，顯無訴訟資料可認
原第二審判決違背法令，依民事訴訟法第四百七十條第二項規定，仍應認聲請人之上
訴為不合法。本院九十一年度台上字第二０五四號確定裁定對於上述各點雖未併予說
明，惟其認聲請人上訴不合法，予以駁回，適用法規並無錯誤。又聲請人提出之上訴
理由狀所稱原第二審判決理由矛盾、理由不備云云，實係就事實審法院取捨證據，認
定聲請人為相對人公司之董事兼總經理，未經股東會同意，即同意其母即相對人公司
前董事長張朱淑如以相對人公司存款購置不動產贈與伊個人，損及相對人公司資產等
事實之職權行使，指摘其為不當，本院九十一年度台上字第二０五四號確定裁定因認
聲請人未合法表明第三審之上訴理由，予以駁回，亦難謂適用法規顯有錯誤。聲請人
以本院九十一年度台上字第二０五四號確定裁定有民事訴訟法第四百九十六條第一項
第一款之再審事由，對之聲請再審，非有理由，乃裁定將其聲請再審予以駁回。聲請
再審意旨，無非仍說明其對於前聲請再審程序確定裁定不服之理由，原確定裁定核無
聲請人所稱違反民事訴訟法第二百四十四條、第二百六十一條、第四百四十九條第二
項，民事訴訟費用法第六條規定之情形。至本院九十一年度台上字第二０五四號確定
裁定之評議簿所載評議內容，亦與該確定裁定有否民事訴訟法第四百九十六條第一項
第一款之再審事由無涉。聲請人以原確定裁定適用法規顯有錯誤為由，聲請再審，為
無理由。
據上論結，本件聲請為無理由。依民事訴訟法第九十五條、第七十八條，裁定如主文
。
中      華      民      國    九十二    年      九      月    二十五    日
                              最高法院民事第二庭
                                  審判長法官  曾  桂  香
                                        法官  劉  延  村
                                        法官  劉  福  聲
                                        法官  黃  秀  得
                                        法官  葉  勝  利
      右正本證明與原本無異
                                              書  記  官
中      華      民      國    九十二    年      十      月      九      日
                                                                       Ｋ


司法院資訊處製作；財團法人民間司法改革基金會備份。
